臺灣嘉義地方法院民事判決　　　　　　　 100年度訴字第13號
原　　　告　余秋慧
訴訟代理人　何永福律師
複　代理人　黃文力律師
被　　　告　劉瓊秀
上列當事人間給付貨款事件，本院於中華民國100年4月14日言詞
辯論終結，判決如下：
    主  文
被告應給付原告新臺幣柒拾參萬柒仟伍佰參拾壹元，及自民國10
0年1月13日起至清償日止，按週年利率百分之五計算之利息。
訴訟費用由被告負擔。
本判決於原告以新臺幣貳拾肆萬伍仟元為被告供擔保後得假執行
；但被告如以新臺幣柒拾參萬柒仟伍佰參拾壹元為原告預供擔保
，得免為假執行。
    事  實  及  理  由
一、原告起訴主張：（一）美朕企業社為原告所獨資經營，兩造
    於民國95年10月 4日簽訂「優瑞妮雅經典美容沙龍加盟合約
    書」，由被告成立「友愛加盟店」，被告必須向原告訂購美
    容用品，雙方嗣於95年10月23日訂立第二份補充條款，被告
    原本均按約付款，惟嗣後所訂貨品，僅作部分結清，迄99年
    10月12日兩造結帳後，被告仍積欠原告貨款及代墊款等共新
    臺幣（下同）741,591元，扣除99年11月2日被告以網路郵件
    通知原告於99年10月12日之交易收入 4,060元後，被告仍積
    欠原告 737,531元。爰依買賣契約及頂讓之關係請求被告為
    給付。（二）對被告答辯之陳述：1.原告所經營「美朕企業
    社」於99年 1月15日至100年1月14日間停止營業，但目前已
    復業，且停業乙事不影響被告之貨源供應，被告如需貨品，
    隨時可向原告訂貨，況先前兩造所訂立之合約並未約定原告
    不得停業，更未約定若原告停業，被告可拒絕給付應付之貨
    款。2.兩造間系爭契約主要內容為原告將營業器具與美容化
    妝品販賣與被告，被告則支付貨款及頂讓費用。原告對被告
    均依約交貨且交付之貨品並無瑕疵。（三）聲明：1.被告應
    給付原告 737,531元及自起訴狀繕本送達被告之翌日起至清
    償日止，按年息百分之 5計算之利息。2.原告願供擔保，請
    准宣告假執行。
二、被告答辯則以：（一）原告係被告就讀嘉義高商時之老師，
    被告因相信老師之指導而於95年10月 4日簽立加盟契約，並
    依原告指示簽立本票，並按月給付原告分期款。97年底在原
    告鼓吹之下，被告將友愛店遷至小雅路，並按月原告加付房
    租，數年來從未間斷。98年底，因原告未盡告知義務即將其
    所經營之「美朕企業社」停業，因客戶對被告店內保養品存
    疑，嚴重影響被告美容店生意，致生意驟減，被告無力再按
    期繳款。（二）被告對於應給付予原告之金額為 737,531元
    不爭執，且簽約至今已給付原告 100多萬元，但原告未盡上
    游加盟主義務，致被告之加盟店失所依附，應負賠償之責任
    ，今繼續要求被告給付全部費用，於情於理都不公平、不合
    理。（三）原告雖有將應交付之貨品及營業設備交付被告，
    但那些瓶瓶罐罐並沒有什麼價值；客戶反應外面的產品都有
    紙盒包裝、說明書，而原告賣給被告之產品紙盒包裝不完整
    ，只有一瓶產品，且均為被告當原告員工時既有的貨品，都
    已放一段時間，並非被告加盟後叫新的貨品給被告。另原告
    雖然會對被告解答關於產品上之問題，但教育訓練沒有很完
    整，從而，被告依法主張同時履行抗辯權。（四）聲明：1.
    原告之訴駁回。2.如受不利之判決，被告願供擔保，請准宣
    告免予假執行。
三、本院之判斷：
  （一）原告主張美朕企業社為原告所獨資經營，兩造於95年10
        月 4日簽訂「優瑞妮雅經典美容沙龍加盟合約書」，由
        被告成立「友愛加盟店」，被告必須向原告訂購美容用
        品，雙方嗣於95年10月23日訂立第二份補充條款，被告
        原本均按約付款，惟嗣後所訂貨品，僅作部分結清，迄
        99年10月12日兩造結帳後，被告仍積欠原告貨款及代墊
        款等共 741,591元，扣除原告於99年10月12日之交易收
        入4,060元後，被告仍積欠原告737,531元之貨款及營業
        器具頂讓費用等情，為被告所不爭執（見本院卷第26頁
        、第61頁），並有原告提出之「優瑞妮雅經典美容沙龍
        加盟合約書」、「優瑞妮雅經典美容沙龍加盟合約書（
        二）」、「優瑞妮雅經典美容沙龍加盟合約書（三）」
        、兩造電子郵件往來列印資料及嘉義市政府營利事業登
        記證各乙份（見本院卷第 7頁至第17頁、第40頁、第41
        頁）在卷可稽，均堪信屬實。而原告主張被告已應給付
        所積欠 737,531元，則為被告所否認，並以上開前詞置
        辯，故本件之爭點厥為：被告所提出之同時履行抗辯是
        否有理由？
  （二）經查：
      1.按因契約互負債務者，於他方當事人未為對待給付前，
        得拒絕自己之給付。但自己有先為給付之義務者，不在
        此限，民法第264條第1項定有明文。次按兩造互負有給
        付之義務者，除一方有負先為給付之義務外，本應由兩
        造同時履行，如一造並未履行其債務，自不得以對造未
        先履行，請求賠償損害，最高法院20年上字第1277號判
        例可資參照。查原告主張被告所尚積欠 737,531元之債
        權性質為貨款及營業器具頂讓費用等情，為被告所不爭
        執（見本院卷第61頁），自堪信為真。而觀諸本件兩造
        間所簽訂「優瑞妮雅經典美容沙龍加盟合約書」、「優
        瑞妮雅經典美容沙龍加盟合約書（二）」及「優瑞妮雅
        經典美容沙龍加盟合約書（三）」之約款內容，其契約
        主要目的及經濟價值包含「營業設備頂讓」與「美容保
        養品買賣」二大部分。詳言之，在營業設備頂讓部分，
        依兩造間所簽訂優瑞妮雅經典美容沙龍加加盟合約書（
        二）所載：「合約七十二萬元繳清之後，甲方方可交付
        完整經營權與場地使用權予乙方；在未清償之前，甲方
        保有友愛館所有權，乙方不得主張讓渡第三者或是主張
        所有權。」、「合約金乃場地使用權利與儀器、品牌、
        物品、顧客之使用權利，繳交後無論任何理由均不予退
        還」等約款（見本院卷第10頁），兩造此部分所互負之
        給付義務為：在被告完全清償頂讓費用後，原告應將「
        優瑞妮雅經典美容沙龍友愛館」之場地使用權利、儀器
        、品牌、物品及顧客移轉予被告。而在美容保養品買賣
        部分，依兩造所簽訂「優瑞妮雅經典美容沙龍加加盟合
        約書」所載：「甲方應保證成品安全、衛生送交乙方，
        如因運送途中造成成品污染，乙方應於收到貨品七日內
        退回至甲方處，逾期恕不負責。」、「乙方不得超過三
        十天完全無進出貨行為，否則甲方將有權利終止合約。
        」、「產品在合約第一年，採用出貨付現原則，第二年
        起必須簽訂口數，以昭公正。」、「乙方訂貨、收貨後
        三天內請確認，除瑕疵品七日內退貨處理外，其餘原因
        不得退換，以保障每位經銷商出貨都是新貨的權利。」
        、「本合約可出貨所有優瑞妮雅經典美容沙龍總部所代
        理之美容產品（儀器、耗材例外）。」等約款（見本院
        卷第7頁、第8頁），兩造此部分所互負給付義務則為：
        原告應交付被告所訂購之美容保養品，被告則應支付訂
        購美容保養品之貨款。準此，在營業設備頂讓部分，被
        告既負有先為頂讓費用給付之義務，揆諸首揭說明，被
        告自難就頂讓費用部分對原告主張同時履行抗辯權甚明
        。而在美容保養品買賣部分，觀諸被告於本院審理時陳
        稱：「（問：原告是否有將其據以請求貨款及頂讓費用
        所應交付之貨品及營業設備交付給你？）有給我但我覺
        得那些瓶瓶罐罐沒有什麼價值。」、「雖沒有瑕疵，但
        那些貨品都是有放一段時間，並非我加盟後叫新的貨品
        給我都是我當他員工時既有的貨品。」（見本院卷第61
        頁、第62頁）等語，足見被告於本院審理時業已自認原
        告確已交付本件據以訴請被告給付貨款之美容保養品，
        且原告所交付之美容保養品並無瑕疵之事實，原告既已
        完全履行其交付美容保養品之給付義務，揆諸上開說明
        ，被告亦無由拒絕自己之給付。至被告辯稱：客戶反應
        外面的產品都有紙盒包裝、說明書，而原告賣給被告之
        產品紙盒包裝不完整，只有一瓶產品，故主張同時履行
        抗辯云云。惟按物之瑕疵係指存在於物之缺點而言。凡
        依通常交易觀念，或依當事人之決定，認為物應具備之
        價值、效用或品質而不具備者，即為物有瑕疵（最高法
        院94年度台上字第1112號判決要旨參照）。被告既已自
        認原告所交付之美容保養品並無瑕疵之事實，業如上述
        ，足見原告所交付貨品之品質業已符合兩造間契約之約
        定，且被告復未舉證證明原告所交付之美容保養品，不
        具備依通常交易觀念認為物應具備之價值、效用或品質
        ，是其欲以上開情詞主張同時履行抗辯權，自難採憑。
      2.至被告另辯稱：98年底因原告未盡告知義務即將其所經
        營之「美朕企業社」停業，未盡上游加盟主義務，致被
        告之加盟店失所依附，故主張同時履行抗辯云云。惟按
        所謂同時履行之抗辯，乃係基於雙務契約而發生，倘雙
        方之債務，非本於同一之雙務契約而發生，縱令雙方債
        務在事實上有密切之關係，或雙方之債務雖因同一之雙
        務契約而發生，然其一方之給付，與他方之給付，並非
        立於互為對待給付之關係者，均不能發生同時履行之抗
        辯，最高法院59年台上字第 850號判例闡述甚詳。本件
        原告訴請被告所尚積欠 737,531元之債權性質為貨款及
        營業器具頂讓費用等情，業如上述；原告所獨資經營之
        「美朕企業社」於99年 1月15日至100年1月14日向嘉義
        市政府申請停業登記等情，固有嘉義市政府99年 1月15
        日府建商字第0990170104號函乙份（見本院卷第42頁、
        第43頁）在卷可稽，然原告所獨資經營之「美朕企業社
        」是否申請停業登記，核與被告所負之貨款及營業器具
        頂讓費用給付義務間，並非立於互為對待給付之關係，
        揆諸上開說明，原告所獨資經營之「美朕企業社」縱有
        於上開期間內申請停業登記之事實，被告仍無由據此主
        張同時履行抗辯權，故其上開辯詞，亦難認有據。
四、綜上所述，原告依據買賣及頂讓契約之法律關係，請求被告
    給付737,531元，及自起訴狀繕本送達翌日起即100年 1月13
    日起至清償日止，按週年利率5%計算之利息，為有理由，應
    予准許。
五、兩造均陳明願供擔保，聲請宣告假執行或免為假執行，經核
    尚無不合，爰分別酌定相當擔金額准許之。
六、本件判決基礎已臻明確，兩造其餘攻擊防禦方法，經本院斟
    酌後，認與於判決結果不生影響，爰不另一一論述，附此敘
    明。
七、據上論結，本件原告之訴為有理由，依民事訴訟法第78條、
    第390條第2項、第392條第2項，判決如主文
中    華    民    國    100   年    4    月    28    日
                  民事第三庭  法  官  曾宏揚
以上正本係照原本作成。
如對本判決上訴須於判決送達後20日內向本院提出上訴狀。如委
任律師提起上訴者，應一併繳納上訴審裁判費。
中    華    民    國    100   年    4    月    28    日
                              書記官  陳見明